【裁判字號】    97,聲判,173
【裁判日期】    980311
【裁判案由】    聲請交付審判
【裁判全文】
臺灣臺北地方法院刑事裁定             97年度聲判字第173號
聲  請  人
即  告訴人  甲○○
代  理  人  朱從龍律師
被      告  乙○○
            丁○○
            丙○○
上列聲請人即告訴人因被告等詐欺案件，不服臺灣高等法院檢察
署檢察長中華民國97年9月11日97年度上聲議字第4761號駁回聲
請再議之處分（原不起訴處分案號：臺灣臺北地方法院檢察署97
年度偵字第11680號），聲請交付審判，本院裁定如下：
    主      文
聲請駁回。
    理      由
一、按告訴人不服上級法院檢察署檢察長或檢察總長認再議為無
    理由而駁回之處分者，得於接受處分書後10日內委任律師提
    出理由狀，向該管第一審法院聲請交付審判；法院認為交付
    審判之聲請不合法或無理由者，應駁回之。刑事訴訟法第25
    8條之1第1項、第258條之3第2項前段分別定有明文。
二、本件聲請人即告訴人甲○○前以被告等涉犯詐欺罪嫌，向臺
    灣臺北地方法院檢察署檢察官提出告訴，該署檢察官偵查之
    結果，於民國97年7月24日以97年度偵字第11680號對被告乙○○、丁○○、丙○○三人為不起訴處分（另對被告夏櫻芳
    【原名夏盈芊】、謝金龍【原名謝國良】提起公訴），聲請
    人不服該不起訴處分，聲請再議，復經臺灣高等法院檢察署
    檢察長認再議無理由，而於97年9月11日以97年度上聲議字
    第4761號處分書駁回再議。聲請人係於同年月23日收受處分
    書，依法院訴訟當事人在途期間標準第3條第1項第2款之規
    定，因聲請人係居住於非屬本院管轄區域內之南投縣，依法
    須加計在途期間2日，則聲請人委任代理人具狀向本院聲請
    交付審判，其書狀係同年10月3日到達本院，自尚未逾越前
    述10日之法定期間，合先敘明。
三、聲請交付審判意旨略以：(一)被告丁○○為人宇生物科技股份
    有限公司（以下簡稱人宇公司）之董事長，與人宇公司之其
    他被告共同詐騙聲請人，對人宇公司取得贓款之事實，不能
    諉為不知，被告丁○○是否為被告丙○○之親友，其是否屬
    被告乙○○之人頭負責人或係實際負責人？因聲請人遭詐騙
    之資金中，有新臺幣（下同）75萬元匯入人宇公司帳戶，而
    董事長與公司係有償委任，被告丁○○必自人宇公司收取酬
    勞或金錢，此應由檢察官調查其涉案程度，惟偵查中被告丁○○屢次抗傳不到，檢察官竟未予以拘提或通緝，亦未再行
    傳喚，即逕予不起訴，駁回再議處分書亦未予以詳查，足見
    本案顯有應調查而未調查之處；(二)聲請人於94年12月1日匯
    款200萬元予被告夏櫻芳後，被告乙○○出具200萬元之收據
    予被告夏櫻芳與被告謝金龍，並刻意在收據上註明「合作款
    項尚餘NT＄400萬元」之字樣，意圖使聲請人陷於錯誤，誤
    以為金色陽光生物科技股份有限公司（以下簡稱金色陽光公
    司）有與人宇公司合作一事，而繼續給付剩餘款項。又被告
    乙○○曾於95年6月27日金色陽光公司第三籌備會之會議記
    錄上，在乙方及丁方代表欄內簽名，是被告乙○○事實上不
    但代表被告丙○○占有乾股40%，並代理人宇公司為法律行
    為，被告乙○○為本件詐欺案之首謀，灼然至明；(三)合作協
    議書為合約書之一部，而該協議書係由被告等在場催促聲請
    人簽署，再由被告等裝訂後，交予聲請人，是被告間有行為
    分擔，為詐欺共犯；而被告丙○○除在合約書第1頁之共同
    協議人乙方代表欄上用印外，並於金色陽光公司之營運企劃
    書上提供自己之照片，並載明「台灣納豆藻類專家研發丙○○博士獨家授權配方」，更親自到台中聲請人之病榻旁，催
    促聲請人匯款，且被告丙○○未有任何出資即可享有40% 之
    乾股，加上被告謝金龍與夏櫻芳所持有30%之股份，即佔金
    色陽光公司70%之股份，顯見其等具有共同之利害關係，詎
    渠等竟不成立金色陽光公司，而將聲請人所給付之420萬元
    ，全數朋分花用，用以抵充被告乙○○與謝金龍之公司債務
    ，足證被告等自始即欠缺資金，而詐欺聲請人，並將聲請人
    所出資金420萬元朋分花用，被告等為本案詐欺共犯，至為
    明灼。詎不起訴處分及駁回再議處分書對上開事實均未詳查
    ，自有違誤，爰依法聲請交付審判等語。
四、按犯罪事實應依證據認定之，無證據不得認定犯罪事實，刑
    事訴訟法第154條第2項定有明文。次按認定犯罪事實所憑之
    證據，雖不以直接證據為限，間接證據亦包括在內；然而無
    論直接或間接證據，其為訴訟上之證明，須於通常一般之人
    均不致有所懷疑，而得確信其為真實之程度者，始得據為有
    罪之認定，倘其證明尚未達到此一程度，而有合理之懷疑存
    在時，即應為有利於被告之認定，更不必有何有利之證據（
    最高法院30年台上字第816號、76年台上字第4986號判例意
    旨參照）。又刑法第339條第1項詐欺罪之成立，以意圖為自
    己或第三人不法所有，以詐術使人將本人或第三人之物交付
    為要件。所謂以詐術使人交付，必須被詐欺人因其詐術而陷
    於錯誤，若其所用方法，不能認為詐術，亦不致使人陷於錯
    誤，即不構成該罪（最高法院46年台上字第260號判例意旨
    參照）。
五、經查：
  (一)被告經合法傳喚，無正當理由未到場者，得拘提之，刑事訴
    訟法第75條定有明文。是被告經合法傳喚，無正當理由未到
    場者，是否拘提，檢察官自得依據卷證資料而有裁量權。查
    本件偵查之檢察官曾於96年8月20日及97年7月1日傳喚被告
    丁○○，被告丁○○雖未到場，惟其於96年6月13日警詢時
    曾委任古明峰律師代為到場說明，辯稱：丁○○於94年間聲
    請人出資投資時，尚非人宇公司之員工，亦未投資人宇公司
    ，而係於95年9月28日始投資人宇公司，並擔任人宇公司董
    事長，丁○○未曾於94年7月間與其他被告共同前往臺中與
    告訴人甲○○商討成立金色陽光公司一事等語（見96年度他
    字第4266號卷第37至38頁），即已陳稱先前與人宇公司無關
    ，亦未參與本件告訴人所指詐欺犯行。而人宇公司先前之董
    事長為被告乙○○，被告丁○○迄95年6月間方成為該公司
    董事，並於同年9月間經登記為負責人，此有人宇公司變更
    登記資料在卷可稽（97年度偵字第11680號卷第165至178頁
    ），且聲請人所提出之合作協議書上，被告丁○○並非簽署
    協議書之任何一方當事人，該協議書亦未見簽署協議當時丁○○之角色為何，足見聲請人提出本件告訴時，其告訴狀載
    稱丁○○當時擔任人宇公司之董事，與丙○○、乙○○、夏
    盈芊、謝國良等人共同詐騙云云，顯非事實；況依聲請人於
    偵訊時自承：「（問：告被告等人何事？）告四人詐欺，他
    們四人要我一起合開公司... 」、「（問：是哪四人？）乙○○、丙○○、謝國良、夏盈芊」等語（見96年度他字第42
    66號卷第98頁），並未提及丁○○有何參與詐騙情事，告訴
    代理人於偵查中更直言：「（問：有無證據可以證明人宇公
    司的丁○○有參與本件？）當初會對丁○○提告，是因為丁○○是人宇公司負責人的關係。這個部分，我們再具狀補陳
    」等語（見97年度偵字第11680號卷第52頁）。惟告訴人迄
    今仍未就丁○○參與詐欺犯行之指訴，提出何等客觀可查證
    之事證，僅一再指稱丁○○為人宇公司董事長，必知悉人宇
    公司取得贓款之事實，伊遭詐騙之資金中有75萬元匯入人宇
    公司帳戶，丁○○必定有自人宇公司收取該款項云云，顯屬
    個人臆測之詞，自不足採；況同案被告丙○○、乙○○等人
    均供稱係伊二人與被告謝金龍、夏櫻芳在聲請人住處商討成
    立金色陽光公司之事。是被告丁○○辯稱未曾於94年間參與
    與聲請人間合作協議事宜等語，堪認實在。偵查檢察官據此
    認定被告丁○○並未參與聲請人所指詐欺犯行，而未予以拘
    提或通緝，於法並無不合。
  (二)聲請人指稱被告乙○○開立收據，以供被告夏櫻芳、謝金龍
    等人持之詐騙聲請人，而認乙○○亦屬詐欺共犯云云，惟為
    被告乙○○否認，其辯稱人宇公司僅負責合作商品之代工，
    並未參與金色陽光公司之設立，亦未佔金色陽光公司之任何
    股份，金色陽光公司於94年10月3日向人宇公司訂購總價600
    萬元之商品，人宇公司即向金色陽光公司要求預付200 萬元
    之訂金，惟被告謝金龍於94年11月4日以電子郵件表示，金
    色陽光公司必須有憑證才能進行請款，要求人宇公司先行開
    立12月初之發票或收據，並於收據上註明「蔬菜湯糙米茶農
    產品第一期款」，以利請款，然人宇公司財會部門建議不要
    開立訂金發票，故遂依金色陽光公司指示，開立收據予金色
    陽光公司，而非予聲請人，且已交付80餘萬元之商品予金色
    陽光公司，金色陽光公司為此曾匯入75萬元之貨款至人宇公
    司帳戶等情，業據提出人宇生物科技訂購單、電子郵件、人
    宇公司請款單、統一發票（見96年度他字第7919號卷(二)第64
    頁至第85頁）等為證，核與所辯相符，足見人宇公司收受金
    色陽光公司之75萬元，係屬生產產品之貨款，尚難認係「朋
    分」自告訴人處詐得贓款之行為。又被告謝金龍於偵查時，
    坦承上開200萬元之收據係其交予聲請人（見97年度偵字第1
    1680號卷第51頁）；依被告等人與聲請人簽立之合作協議書
    第9條約定，丙方（即聲請人）應於94年12月1日前將提供營
    運資金匯入共管之帳戶內，是依常理判斷，上開合作協議書
    之簽訂，必早於94年12月1日，惟聲請人於提出告訴時所一
    併提出之收據，其左上角顯示係94年12月9日傳真，則聲請
    人指稱該收據係被告乙○○為詐騙伊，而於簽訂合作協議書
    時，以之作為合約書之一部交付予伊等語，即與事理不符，
    不足採信。聲請人復未能指出被告乙○○與經提起公訴之被
    告夏盈芊、謝金龍之間，有何詐欺取財之犯意聯絡與行為分
    擔，而僅以被告乙○○曾於95年6月27日金色陽光公司第三
    次籌備會開會時代表乙方（即丙○○）與丁方（即人宇公司
    ）出席，即認為被告乙○○為本件詐欺案之主謀云云，自屬
    速斷，且依卷內資料，亦無其他證據可資佐證其指訴，聲請
    人為此聲請交付審判，指稱被告乙○○亦涉有犯罪云云，自
    非可採。
  (三)刑法詐欺罪之成立，必須行為人以詐術使人將本人或第三人
    之物交付，已如前述，是若行為人未施以詐術，即與詐欺罪
    之構成要件有間。依系爭合作協議書之約定，被告丙○○應
    於合約約定之時間內，完成蔬菜湯、糙米茶與琥珀氨基酸保
    養品原料及系列產品之研發，並以此取得金色陽光公司40%
    之股份。而被告丙○○已依上開協議，完成上開產品之研發
    ，此有其提出之95年6月15日琥珀氨基酸規則開發紀錄、小
    鼠口服急性毒性測試琥珀萃出液（琥珀氨基酸）試驗報告、
    金色陽光琥珀海洋系列保養品設計書（見96年度他字第4266
    號卷第116頁至第179頁）在卷可考，被告丙○○既已依協議
    書之約定完成其應盡之義務，即難認有何施行詐術之情事，
    況被告丙○○於約定當初係負責生產技術方面，並不負責處
    理成立金色陽光公司成立事宜，更未經手聲請人匯入之款項
    ，此據丙○○供明在卷，自不構成詐欺罪。至聲請人以被告
    丙○○未有任何金錢出資，即可佔有金色陽光公司40%之股
    份，而認被告丙○○涉有重嫌云云，惟丙○○係屬提供技術
    ，且上開佔股條件係合作協議書簽訂當時，即於協議書中明
    文揭露之事實，並獲得含聲請人在內之契約當事人同意而簽
    立，而無任何隱匿之情事，聲請人於簽約當時既已得充分審
    酌，其事後又指稱被告丙○○未出資卻可佔股，丙○○與被
    告夏櫻芳、謝金龍同涉有詐欺罪嫌云云，自不足採。
六、綜上，本件應係金色陽光國際健康事業有限公司負責人即被
    告夏櫻芳與總經理即被告謝金龍，佯稱欲合作成立金色陽光
    生物科技股份有限公司，以生產銷售五行蔬菜湯產品為由，
    向聲請人詐取款項，聲請人受詐而支付之款項亦均匯至被告
    夏櫻芳之帳戶，而由夏櫻芳、謝金龍二人朋分花用，而未依
    約成立公司生產產品，而經檢察官提起公訴；至於被告丁○○、乙○○、丙○○等人，則均無參與該項詐欺犯行。是臺
    灣臺北地方法院檢察署檢察官及臺灣高等法院檢察署依卷內
    資料，以被告丁○○、乙○○、丙○○三人犯罪嫌疑不足為
    由，而分別予以不起訴處分及駁回再議聲請之處分，自無違
    誤。本件交付審判之聲請為無理由，應予駁回。
據上論斷，應依刑事訴訟法第258條之3第2項前段，裁定如主文
。
中    華    民    國    98    年    3     月    11    日
                  刑事第十一庭  審判長法  官  劉方慈
                                      法  官  黃紹紘
                                      法  官  林庚棟
以上正本證明與原本無異。
不得抗告。
                                      書記官  殷玉芬
中    華    民    國    98    年    3     月    13    日


司法院資訊處製作；財團法人民間司法改革基金會備份。
